【裁判字號】    91,交訴,58
【裁判日期】    920515
【裁判案由】    公共危險等
【裁判全文】
臺灣臺中地方法院刑事判決                        九十一年度交訴字第五八號
    公  訴  人  臺灣臺中地方法院檢察署檢察官
    被      告  乙○○
    選任辯護人  李慶松
右列被告因公共危險等案件經檢察官提起公訴（九十一年度偵字第三九一八號）及檢
察官移
    主      文
乙○○服用酒類，不能安全駕駛動力交通工具而駕駛，處有期徒刑參月。又駕駛動力
交通工具肇事，致人受傷而逃逸，處有期徒刑拾月。又因過失傷害人，處有期徒刑伍
月。應執行有期徒刑壹年肆月。
    事      實
一、乙○○於民國九十一年二月二十二日晚間二十一時三十分許，在臺中縣豐原市○○路「滾石ＫＴＶ」飲用高梁酒半瓶後，在明知酒後無法安全駕駛動力車輛情形
    下，仍貿然駕駛車號Ｈ九－八七一０號自用小客車沿豐陽路由南往北方向行駛，
    嗣於翌日凌晨零時十分左右，行經該路八十一號海墘村門口時，理應注意車輛不
    得逆向駛入來車車道，而依當時情形，又無不能注意之情事，復因酒醉（肇事後
    經呼氣中酒精濃度為每公升０．三八毫克）而疏於注意，貿然駛入對向車道，不
    慎迎面擊撞對向由丙○○所駕駛車號ＭＹＶ－六三三號重型機車，後座搭載甲○○，丙○○被撞彈起並再碰撞該部小客車前面擋風玻離始行落地，並受有頭部創
    傷、骨折等多處之傷害；甲○○受有右大腿骨折之傷害。又乙○○駕駛動力交通
    工具肇事後，依道路交通管理處罰條例第六十二條規定，其對受傷之丙○○、甲○○，本負有採取救護或其他必要措施之作為義務，詎乙○○肇事後未下車救人
    ，竟因畏罪心虛而萌逃逸之犯意，立刻加速逕行逃逸。幸經目擊路人趨車追趕並
    記下車號報警而循線於臺中縣豐原市○○街四十二號查獲。
二、案經丙○○、甲○○訴由台中縣警察局烏日分局報請台灣台中地方法院檢察署檢
    察官偵查起訴。
    理      由
一、訊據被告乙○○對於右揭犯行坦承不諱，核與被害人甲○○指訴之情節相符，此
    外並有道路交通事故調查報告表、臺中縣警察局豐原分局警員所書職務報告書、
    現場相片五張及呼氣中所含酒精濃度測試報告附卷可資佐證；至被告雖辯稱無肇
    事逃逸之意思云云。然查，被告於警訊中供陳，撞上被害人機車時，認為傷者可
    能不嚴重，所以未將傷者送醫，本件被告駕車肇事後，已明知擋風玻璃破碎，顯
    而易見有人受傷，未予施救或報警處理，反繼續行駛，其肇事後未停車施救且逃
    逸之犯行甚明，所辯顯係卸責之詞，不足採信。本件經送台灣省台中縣區車輛行
    車事故鑑定委員會鑑定結果，亦認被告乙○○酒精濃度過量駕駛自小客車逆向行
    駛撞上丙○○駕駛之重機車，為肇事原因，丙○○無肇事因素，有該委員會九十
    二年四月十日中縣鑑字第九二００四七號函一份附卷可稽。
二、按刑法於八十八年四月二十一日經總統公布增訂第一百八十五條之三，將服用酒
    類不能安全駕駛動力交通工具而駕駛者，亦納入刑事處罰之範疇，該條規定並自
    同年月二十三日正式施行，犯本條之罪係屬抽象危險犯，其立法目的在嚇阻酒後
    駕車，危害公眾安全及防止交通事故之發生，條文中所稱「不能安全駕駛動力交
    通工具」係屬不確定之法律概念，除衡之行為人駕車時飲用酒類之程度及血液中
    酒精含量之多寡外，並應參以行為人當時之精神狀態、駕馭車輛之情形及對於交
    通號誌或指揮之遵守能力，以資相佐，斷非徒以飲酒數量作為取決是否成罪之唯
    一標準，否則，個人酒量殊異，偶因特殊情狀致未達平日精神狀態者亦所在多有
    ，欲以劃一標準遽為能否安全駕車或酒醉之論斷，誠屬難能，惟參考德國、美國
    之認定標準，駕駛人於呼氣中酒精濃度達每公升零點五五亳克以上者，肇事率為
    一般正常人之十倍，認為已達不能安全駕駛之標準，然在此標準以下之行為，如
    輔以其他客觀事實得作為不能安全駕駛之判斷時，亦屬之，法務部八十八年五月
    十八日法八八檢字第００一六六九號函亦採斯旨，有該函一份附卷可稽。另就醫
    學文獻所知，單次飲用酒精後之生理、心理變化，主要與代謝酒精的兩種主要酵
    素乙醇去氫脢（簡稱ＡＤＨ）及乙醛去氫脢（簡稱ＡＬＤＨ）有關，ＡＤＨ作用
    乃將血液內之乙醇代謝為乙醛，因而決定酒精代謝之快慢，而ＡＬＤＨ則再將產
    生之乙醛進一步代謝，最後成為其他碳水化合物，而「飲酒後會產生臉潮紅、頭
    痛、心跳加速等自主神經系統亢奮現象，主要乃與乙醛在血液中蓄積的程度有關
    」。雖然ＡＬＤＨ的代謝能力會因個人體質而有所差異，故每個人飲酒後之生理
    反應不同，惟ＡＤＨ則個別差異不大，因此同種族間之酒精清除率相近，一般而
    言飲用同量酒精後對每個人之身體影響應屬類似，故依血中酒精濃度判得酒精對
    於人體影響之程度，當血中酒精濃度於呼氣濃度值達每公升０．二五亳克時，將
    造成飲酒者輕度協調功能降低；而當呼氣濃度值達每公升０．二五至０．四０亳
    克時，肇事率為平常之二至六倍，而當呼氣濃度值達每公升０．四０至０．五０
    亳克時，肇事率為平常之六至七倍，而當呼氣濃度值達每公升０．五０至０．五
    五毫克時，肇事率為平常之七至十倍，（參照行政院國軍退除役官兵輔導委員會
    台北榮民總醫院八十八年八月五日（八八）北總內字第二六八六八號函及中央警
    察大學交通學系暨交通管理研究所蔡中志教援之研究報告，酒精濃度與肇事率之
    關係一文，台灣高等法院檢察署八十八年十一月編印「不能安全駕駛」認定標準
    之相關論文資料第四十九頁）。從而汽車駕駛飲酒後其吐氣所含酒精成分超過每
    公升０．二五亳克以上者，不得駕車，道路交通安全規則第一百十四條第二款定
    有明文。次按體內酒精含量由開始飲酒時的０％，依飲酒量漸漸累積增加，在完
    成飲酒時體內酒精含量達到最高，隨後依代謝率逐漸代謝，至於體內酒精含量倒
    推計算代謝率，依交通部運輸研究所於七十七年八月間針對國人進行實驗研究指
    出為每小時每公升０．０六二八毫克（引自陳高村著吐氣中酒精含量倒推計算過
    程一文）。查被告於九十一年二月二十三日凌晨十分肇事，而警員係於同日一時
    二十八分始對被告進行測試，被告酒精濃度測試值為每公升０．三八毫克，則被
    告自駕車至酒測之時間相距達一小時又十八分，依前揭國人體內酒精含量之代謝
    率計算，被告於駕車之始體內所含酒精濃度應已超過每公升０．四六毫克（計算
    式為：0.38mg/L+0.0628mg/LX1.3hr=0.46mg/L ），且被告因不勝酒力而侵入來
    車道而肇事。因此基於以上之客觀事實，足認被告駕車時確已達不能安全駕駛動
    力交通工具程度。又按刑法第一百八十五條之四之肇事逃逸罪，並不以被害人為
    無自救能力為必要，其立法目的在促使駕駛人於肇事後能對被害人即時救護，以
    減少死傷。本案被告肇事致人受傷後未即時下車救護而逕行離去而逃逸之事實，
    事證明確，被告犯行堪予認定。
二、核被告所為，係犯刑法第一百八十五條之三之服用酒類不能安全駕駛動力交通工
    具罪、第一百八十五條之四肇事逃逸罪及第二百八十四條第一項前段之過失傷害
    罪。被告所犯上開三罪，犯意各別，構成要件不同，應予分論併罰。檢察官移送
    併辦部分，為同一事實，本院自得併予審理。被告酒醉駕車，致人受傷，應依道
    路交通管理處罰條例第八十六條第一項加重其刑。被害人甲○○受傷部分，雖經
    和解撤回告訴，但本案為裁判上一罪，爰不另為不受理之諭知。爰審酌被告喝酒
    後已不能安全駕駛，仍不顧公眾安全，貿然駕車，肇事致人受傷未即時救護及所
    生危害及犯後坦承犯行等一切情狀，分別量處如主文所示之刑，並定其應執行刑
    。
據上論斷，應依刑事訴訟法第二百九十九條第一項前段、道路交通安全管理處罰條例
第八十六條第一項、刑法第一百八十五條之三、第一百八十四條之四、第二百八十四
條第一項前段、第五十一條第五款、罰金罰鍰提高標準條例第一條前段，判決如主文
。
中    華    民    國      九十二      年       五      月     十五      日
                                    臺灣臺中地方法院交通法庭
                                        法  官  郭  德  進
右正本證明與原本無異。
如不服本判決，應於判決送達後十日內向本院提出上訴狀( 應附繕本 )，上訴於臺灣
高等法院臺中分院。
                                        書記官
中    華    民    國      九十二      年       五      月     十六      日
中華民國刑法第一百八十五條之三
服用毒品、麻醉藥品、酒類或其他相類之物，不能安全駕駛動力交通工具
而駕駛者，處一年以下有期徒刑、拘役或三萬元以下罰金。
中華民國刑法第一百八十五條之四
駕駛動力交通工具肇事，致人死傷而逃逸者，處六月以上五年以下有期徒
刑法第二百八十四條第一項：
因過失傷害人者，處六月以下有期徒刑、拘役或五百元以下罰金，致重傷者，處一年
以下有期徒刑、拘役或五百元以下罰金。
                                                                        Ａ


司法院資訊處製作；財團法人民間司法改革基金會備份。
